臺灣臺中地方法院刑事判決　　　　　　 100年度訴字第1457號
公　訴　人　臺灣臺中地方法院檢察署檢察官
被　　　告　朱斌
上列被告因偽造文書等案件，經檢察官提起公訴（100年度偵緝
字第608號），被告於準備程序就被訴事實為有罪之陳述，經本
院合議庭裁定由受命法官改依簡式審判程序審理，判決如下：
    主    文
朱斌共同竊盜，累犯，處拘役伍拾玖日，如易科罰金，以新臺幣
壹仟元折算壹日；又共同竊盜未遂，累犯，處拘役參拾日，如易
科罰金，以新臺幣壹仟元折算壹日；又偽造署押，足以生損害於
公眾及他人，累犯，處有期徒刑肆月，如易科罰金，以新臺幣壹
仟元折算壹日，如附表所示文書上偽造「朱良」之署押共捌枚（
含簽名貳枚、指印陸枚）均沒收。主刑拘役部分應執行拘役捌拾
日，如易科罰金，以新臺幣壹仟元折算壹日。
    犯罪事實及理由
一、犯罪事實：朱斌前於民國89年間，因竊盜案件，經臺灣板橋
    地方法院以89年度易字第1508號判決判處有期徒刑1年確定
    ，復於同年間，因違反槍砲彈藥刀械管制條例案件，經臺灣
    臺北地方法院以89年度訴字第839號判決判處有期徒刑2年，
    併科罰金新臺幣10萬元，罰金如易服勞役，以銀元300元折
    算1日確定，再於91年間，因偽造文書案件，經臺灣板橋地
    方法院以91年度訴字第242號判決判處有期徒刑1年確定，上
    開三案經定應執行有期徒刑3年11月，併科罰金10萬元，罰
    金如易服勞役，以銀元300元折算1日確定，於95年4月7日縮
    短刑期假釋出監，甫於95年8月26日假釋期滿未經撤銷而視
    為執行完畢。詎其仍不知警惕，而分別為下列行為：
  (一)朱斌與何素青（另經本院以99年度易字第3701號判處應執行
    拘役80日，如易科罰金，以新臺幣1000元折算1日）共同基
    於意圖為自己不法所有之犯意聯絡，於99年7月26日凌晨4時
    30分許，由朱斌駕駛何素青所有車牌號碼9J-6587號黑色吉
    普車搭載何素青，前往林品緯所經營位於臺中市北屯區○○
    ○路39巷4號即中華電信股份有限公司前之六合花藝花攤（
    屬開放式攤位，非店面、未裝設圍籬、門窗及鎖），共同竊
    取林品緯所有置放在上址之組合花盆4盆、鴨拓木塑膠花盆1
    盆，價值共約新臺幣1萬1500元，得手後，隨即駕車逃離現
    場。
  (二)朱斌與何素青見其上揭竊盜行為未遭發覺，復又共同基於意
    圖為自己不法所有之犯意聯絡，於99年7月28日22時40分許
    ，由朱斌駕駛上開車輛搭載何素青，再次前往林品緯上開花
    攤，由朱斌在車旁把風，何素青下車進入該攤位之花圃內四
    處物色搜尋具有價值之盆栽，惟於何素青搜尋之際，適遇居
    住在林品緯上開花攤對面即臺中市北屯區○○○路39巷13號
    ，經營忠益素食店，且曾於99年7月26日上午8許，經林品緯
    告知而得悉該花攤遭竊之情，而調取其住處門前所裝設之監
    視錄影器了解前揭(一)案發時之畫面資料及竊案經過之黃忠輝
    返家，而未得逞。黃忠輝並當場攔阻不讓何素青、朱斌駕車
    離去，並通知林品緯到場及報警處理。
  (三)同日22時45分許，警方獲報至上開攤位，朱斌因另有執行案
    件經臺灣彰化地方法院檢察署通緝中，其為隱瞞真實身份，
    竟另基於偽造署押之接續犯意，自99年7月29日凌晨2時許，
    在臺中市警察局第五分局北屯派出所內，冒用其兄朱良之姓
    名、年籍資料應訊，而於附表所示之筆錄內偽造簽名及按捺
    指印，藉以表示其身分為「朱良」本人無誤，足以生損害於
    警方偵辦刑事案件之正確性及朱良本人之權益。
  (四)案經林品緯訴由臺中市政府警察局第五分局報請臺灣臺中地
    方法院檢察署檢察官偵查起訴。
二、證據名稱：
  (一)被告於本院準備程序及審理中為認罪之陳述。
  (二)證人朱良、黃忠輝於偵查中之證述。
  (三)證人即告訴人林品緯於警詢、偵查中之證述。
  (四)證人即共犯何素青於警詢、偵查中之供述。
  (五)內政部警政署99年10月21日刑紋字第0990145473號鑑定書、
    警員職務報告、監視器翻拍畫面20張、現場照片10張、告訴
    人提出盆栽毀損照片1本、監視器光碟1張。
三、論罪科刑部分：
  (一)按刑法第217條所稱之「偽造署押」，係指行為人冒用本人
    名義在文件上簽名或為民法第3條第3項所稱指印之類似簽名
    行為（最高法院80年度台非字第277號判決意旨參照），故
    倘行為人以簽名之意，於文件上簽名，且該簽名僅在表示簽
    名者個人身份，以作為人格同一性之證明，除此之外，再無
    任何其他用意者，即係刑法上所稱之「署押」；然若於作為
    人格同一性之證明之外，尚有其他法律上之用意（例如表示
    收受某物之用意而成為收據之性質、表示對於某事項為同意
    之用意證明）者，即應該當刑法上之「私文書」。再按司法
    警察（官）、檢察官或法官於訊問被告時所製作之詢問筆錄
    或訊問筆錄，係記載對於被告之詢問及其陳述，其內容當然
    含有受詢問人之意思表示，因該筆錄為公務員職務上所製作
    之文書，故為公文書之一種。受詢問人雖亦在筆錄之末簽名
    、蓋章或按指印，以擔保該筆錄之憑信性，但不能因此即認
    為該筆錄係受詢問人所製作，而變更其公文書之性質，自非
    被告所製作之私文書，僅應論以偽造署押罪。又按權利告知
    書乃司法警察（官）依據刑事訴訟法第95條、第100條之2規
    定，以書面方式踐行告知程序，犯罪嫌疑人僅被動處於接受
    告知之地位，並未表示另外製作何種文書，故該權利告知書
    實質上與詢問筆錄無異，仍屬公務員職務上所製作之公文書
    ，非犯罪嫌疑人所製作之私文書，自應論以偽造署押罪（最
    高法院91年度台非字第294號判決意旨可資參照）。至司法
    警察（官）依刑事訴訟法第88條之1第4項、提審法第2條第1
    項等規定，所製作之「逮捕通知書」，記載被逮捕人何以遭
    逮捕或拘提等情，警方以「通知」之文件踐行刑事訴訟法第
    95條等所定告知程序時，被告於「逮捕通知書」之「被通知
    人簽名捺印」欄偽簽他人姓名捺指印，因非在「收受人簽章
    」欄為之，而僅處於受通知者之地位，尚不能表示其係有製
    作何種文書之意思及曾為何項之意思表示，應認成立偽造署
    押罪（最高法院94年8月12日臺文字第0940000506號函出具
    之研究意見要旨、同院91年度台非字第295號判決意旨參照
    ）。故核被告所為，分別係犯刑法第刑法第320條第1項之竊
    盜既遂罪、同法第320條第3項、第1項之竊盜未遂罪及同法
    第217條第1項之偽造署押罪。
  (二)被告與共犯何素青就犯罪事實(一)、(二)所示之竊盜既遂罪及竊
    盜未遂罪，有犯意聯絡，行為分擔，為共同正犯。
  (三)被告所犯竊盜既遂罪、竊盜未遂罪及偽造署押罪，犯意各別
    ，行為互殊，應予分論併罰。
  (四)被告有前揭犯罪事實所載論罪科刑執行情形，有臺灣高等法
    院被告前案紀錄表在卷可憑，其受有期徒刑執行完畢，5年
    內故意再犯本件有期徒刑以上之罪，為累犯，應依刑法第47
    條第1項之規定，加重其刑。
  (五)被告就犯罪事實(二)部分，已著手於加重竊盜犯行之實施而未
    能得逞，為未遂犯，應依刑法第25條第2項規定，減輕其刑
    。
  (六)末按實質上一罪，基於審判不可分原則，其一部事實起訴者
    ，依刑事訴訟法第267條之規定，其效力應及於全部，受訴
    法院對於未經起訴之他部分犯罪事實，自應一併審判，此為
    犯罪事實之一部擴張；基於審判不可分之同一訴訟理論，其
    全部事實起訴者，受訴法院認為一部犯罪不能證明或行為不
    罰時，僅於判決理由內說明不另為無罪之諭知即可，亦毋庸
    於主文內為無罪之宣示，此為犯罪事實之一部縮減。至刑事
    訴訟法第300條規定有罪之判決，得就起訴之犯罪事實，變
    更檢察官所引應適用之法條，其所謂犯罪事實，係指單純一
    罪之單一事實及實質上一罪之「全部」犯罪事實而言，始有
    變更起訴法條之適用。亦即在不擴張及減縮原訴之原則下，
    法院得就有罪判決，於不妨害基本社會事實同一之範圍內，
    自由認定事實，變更檢察官所引應適用之法條而言，三者不
    能混為一談（最高法院87年度臺上字第766號、88年度臺上
    字第5591號、89年度臺上字第2390號判決意旨參照）。是依
    上開說明，起訴書雖認被告於犯罪事實(三)所犯係行使偽造私
    文書罪，惟本院僅認定構成偽造署押，則本院判決之事實既
    較起訴事實有所減縮，惟毋庸為變更起訴法條之諭知，附此
    敘明。
  (七)爰審酌被告前有已竊盜及偽造文書之前科，再為本件犯行，
    造成告訴人之損害非輕，且於犯後假冒其兄名義，冀求脫免
    刑責，固值非難，惟考量被告於本院準備程序及審理時已坦
    承全部犯行，態度良好，且已與告訴人達成調解，並已部分
    賠償告訴人，告訴人就竊盜部分亦願意原諒被告，有本院調
    解程序筆錄及審判筆錄可參等一切情狀，量處如主文所示之
    刑及就拘役部分定應執行刑，並諭知易科罰金之折算標準，
    以資懲儆。
  (八)如附表所示文件上之「朱良」簽名2枚及偽蓋之指印6枚，應
    依刑法第219條規定宣告沒收。
四、應適用之法條：
  (一)刑事訴訟法第273條之1第1項、第299條第1項前段、第310條
    之2、第454條第1項。
  (二)刑法第28條、第320條第1項、第3項、第217條第1項、第47
    條第1項、第41條第1項前段、第25條第2項、第51條第6款、
    第219條。
  (三)刑法施行法第1條之1第1項、第2項前段。
本案經檢察官黃元亨到庭執行職務。
中    華    民    國   100    年    9     月    14    日
                  刑事第十四庭  法  官  黃建都
以上正本證明與原本無異。
如不服本判決應於收受判決後10日內向本院提出上訴書狀，並應
敘述具體理由；其未敘述上訴理由者，應於上訴期間屆滿後20日
內向本院補提理由書（均須按他造當事人之人數附繕本）「切勿
逕送上級法院」。
告訴人或被害人對於判決如有不服具備理由請求檢察官上訴者，
其上訴期間之計算係以檢察官收受判決正本之日期為準。
                                書記官  賴玉真
中    華    民    國   100    年    9     月    14    日
附表：
┌─────────┬──────────┬─────────┐
│ 偽造時間、地點   │ 文書名稱           │ 偽造之署押（含簽 │
│                  │                    │ 名、指印）數量   │
├─────────┼──────────┼─────────┤
│99年7月29日凌晨2時│臺中市警察局第五分局│「朱良」之署押共8 │
│20分起至2時40分止 │北屯派出所偵訊（調查│ 枚（含簽名2枚及指│
│臺中市警察局第五分│）筆錄              │ 印6枚）          │
│局北屯派出所      │                    │                  │
└─────────┴──────────┴─────────┘
附錄論罪科刑法條：
刑法第320條：
意圖為自己或第三人不法之所有，而竊取他人之動產者，為竊盜
罪，處5年以下有期徒刑、拘役或5百元以下罰金。
意圖為自己或第三人不法之利益，而竊佔他人之不動產者，依前
項之規定處斷。
前二項之未遂犯罰之。
刑法第217條第1項：
偽造印章、印文或署押，足以生損害於公眾或他人者，處3年以
下有期徒刑。